【裁判字號】    94,訴,1360
【裁判日期】    950410
【裁判案由】    公路法
【裁判全文】
臺北高等行政法院裁定
                                     94年度訴字第01360號
原      告  甲○○
上列原告與被告交通部公路總局臺北區監理所間因公路法事件，
原告不服被告89、91、92年繳納再次通知書（單號依序為公燃字
第8990252014、0000000000、0000000000號）提起行政訴訟，本
院裁定如下：
    主  文
原告之訴駁回。
訴訟費用由原告負擔。
    理  由
一、本件原告起訴時，被告之代表人為謝界田，嗣於訴訟中變更
    為乙○○，茲據新任代表人具狀聲明承受訴訟，經核無不合
    ，應予准許。
二、按原告之訴，若起訴不合程式或不備其他要件，且其情形無
    從補正者，行政法院應逕以裁定駁回之。行政訴訟法第107
    條第1 項第10款定有明文。又行政訴訟法第5 條規定：「（
    第1 項）人民因中央或地方機關對其依法申請之案件，於法
    令所定期間內應作為而不作為，認為其權利或法律上利益受
    損害者，經依訴願程序後，得向高等行政法院提起請求該機
    關應為行政處分或應為特定內容之行政處分之訴訟。（第2
    項）人民因中央或地方機關對其依法申請之案件，予以駁回
    ，認為其權利或法律上利益受違法損害者，經依訴願程序後
    ，得向高等行政法院提起請求該機關應為行政處分或應為特
    定內容之行政處分之訴訟。」是以提起上開所規定之課予義
    務訴訟，須以人民依法申請之案件存在為前提，而所謂依法
    申請之案件，則以有法律之明文規定者為限。苟無依法申請
    之案件，且未經行政機關作成准駁之行政處分，原告仍提起
    課予義務訴訟，即屬起訴不備其他要件，應以裁定駁回之；
    另提起撤銷訴訟，依行政訴訟法第4 條之規定，應以未確定
    之行政處分為對象，苟當事人對於已確定之行政處分提起行
    政訴訟，即有不備其他要件，行政法院應以裁定駁回之，此
    觀諸行政訴訟法第4 條第1 項及第107 條第1 項第10款後段
    之規定自明。而訴願法第14條第1 項規定：「訴願之提起，
    應自行政處分達到或公告期滿之次日起30日內為之。」是以
    訴願逾越法定救濟期間，行政處分即告確定，原告如對之提
    起撤銷訴訟，即屬起訴不備其他要件，亦應以裁定駁回之。
三、本件原告所有之HD-6070 號自用小客車（下稱系爭車輛），
    因欠繳汽車燃料使用費共43,200元，經被告陸續郵寄89、91
    、92年繳納再次通知書（單號依序為公燃字第8990252014、
    0000000000、0000000000號）予原告，繳納限期各為92年7
    月31日、92年12月31日、93年4 月30日，並分別於92年6 月
    17 日 、92年11月19日、93年3 月12日送達，惟原告均未依
    限繳納，亦未於上開繳納再次通知書之行政處分（下稱原處
    分）達到之次日起30日內提起訴願；茲原告以上開車輛業於
    83 年10 月間流當於當舖為由表示不服，於94年5 月9 日始
    向本院提起行政訴訟，請求註銷系爭車輛之牌照，及撤銷原
    處分等情，為原告所主張或不爭執，並有車籍及汽車燃料使
    用費資料、臺北區監理所送達證書、臺北縣政府稅捐稽徵處
    93 年1月19日北稅法字第0930005527號復查決定書及送達證
    書、85年度消牌字第27024 號處分書等件在卷足憑，暨蓋有
    本院收狀戳章之該起訴狀附卷可參，堪認為真實。準此，本
    件關於原告申請註銷系爭車輛牌照部分，並未依法向被告即
    主管機關提出申請並作成行政處分，揆諸前揭有關課以義務
    訴訟要件之說明，自不許其提起課以義務訴訟；另請求撤銷
    原處分部分，則因原告未於收受被告送達本件繳納再次通知
    書之次日起30日內提起訴願，參酌上開訴願逾期之規定，原
    告提起本件行政訴訟亦與法不合。本件原告起訴既有前開所
    示不備其他要件之情形，且均無從補正，依照行政訴訟法第
    107 條第1 項第10款之規定，本件自應以裁定駁回之。
四、末按汽車燃料使用費之徵收，依公路法第3 條及第27條規定
    中央主管機關為交通部，其依據公路法第27條、行政程序法
    第15條、汽車燃料使用費徵收及分配辦法規定，公告委任其
    所屬公路總局辦理汽車燃料使用費徵收之事項，交通部公路
    總局為辦理該徵收委任事項，乃以交通部公路總局名義為徵
    收機關，製作汽車燃料使用費繳款書（通知），並蓋用徵收
    機關長官即交通部公路總局局長之印章，依行政程序法第96
    條第1 項第4 款、訴願法第13條、第8 條、第4 條第6 款之
    規定意旨觀之，原行政處分機關之認定，應以實施行政處分
    時之名義為準，亦即應以受委任機關交通部公路總局為行政
    處分機關，其上級機關交通部為訴願管轄機關，業經最高行
    政法院94年10月份庭長法官聯席會議決議在案。是本件原告
    就汽車燃料使用費徵收之起訴，未依法以原處分機關即公路
    總局為被告，雖有錯誤，然因本件已依前述理由認起訴不合
    法而以裁定駁回，則縱命原告補正，仍對結果不生影響，為
    免徒增原告無謂之勞費，爰不再命原告補正。另原告起訴狀
    內雖有關於不服牌照稅及要求被告承認送達錯誤應向原告道
    歉等記載，但本院95年3 月7 日準備程序中，原告已陳明不
    對該部分爭執，故該部分即不在本院裁判範圍，均併予敘明
    。
五、依行政訴訟法第107 條第1 項第10款、第104 條、民事訴訟
    法第95條、第78條，裁定如主文。
中    華    民    國    95    年     4    月   10     日
                         第一庭審判長法  官  王立杰
                                     法  官  黃本仁
                                     法  官  胡方新
上為正本係照原本作成。
如不服本裁定，應於送達後10日內向本院提出抗告狀（須按他造
人數附繕本）。
中    華    民    國    95    年     4    月   10     日
                                     書記官  林佳蘋


司法院資訊處製作；財團法人民間司法改革基金會備份。
